【裁判字號】    92,上易,2682
【裁判日期】    921030
【裁判案由】    詐欺
【裁判全文】
臺灣高等法院刑事判決                          九十二年度上易字第二六八二號
    上  訴  人
    即  被  告  甲○○
    選任辯護人  吳德讓律師
右列上訴人因詐欺案件，不服臺灣桃園地方法院八十九年度易字第二八八五號，中華
民國九十二年五月二日第一審判決（起訴案號：臺灣桃園地方法院檢察署八十九年度
偵字第一五五八三號），提起上訴，本院判決如左：
    主  文
上訴駁回。
    事  實
一、甲○○基於意圖為自己不法之所有詐欺取財之犯意，於民國八十八年六月中旬間
    某日，至桃園縣中壢市○○○街一０七號陳允棟開設之宥星皮業有限公司，向陳
    允棟佯稱：伊願與陳允棟合夥經營皮革碎料之買賣，由伊負責將皮革碎料運往大
    陸地區販售，約十八天左右即可變賣獲利云云，使陳允棟誤信甲○○有心合作，
    遂同意入夥，並出資新台幣（下同）八十一萬三千四百五十元，購買各式皮革碎
    料共計四萬三千九百七十公斤後，交予甲○○運往大陸東筦地區銷售。詎甲○○
    將上開皮貨運至大陸後，即將之變賣一空，所得均歸為己有。嗣陳允棟久候無著
    ，向甲○○查詢又不得要領，遂於八十九年七月間，偕友人陳合祥、王德睿前往
    大陸查問詳情。甲○○見無可推託，乃將其庫存廢皮料共計約一萬二千二百一十
    六公斤交予陳允棟，推稱為陳允棟託售之皮料，以資搪塞，陳允棟至此始知受騙
    。
二、案經陳允棟訴請台灣桃園地方法院檢察署檢察官偵查起訴。
    理  由
一、訊據上訴人即被告甲○○固不否認於右揭時間、地點，由告訴人陳允棟付款購買
    皮革碎料，並將之運送前往大陸東筦地區銷售之事實，惟否認有何詐欺犯行。辯
    稱：伊和陳允棟不是合夥，只是幫陳允棟送貨，貨並沒有賣出去，還給陳允棟的
    就是他當初送來的貨，是因為陳允棟還欠伊運費，所以伊才將貨物扣下一部份當
    作運費，原來的貨伊都沒有動，他要退貨，伊有退一半，一半是保留，留下一半
    的貨是要補償伊的損失，若不是原來的貨，他為何要收受等語。經查：
（一）被告甲○○如何於右揭時地，以合夥為名，邀同陳允棟出資八十一萬三千四百
      五十元，購買皮革碎料四萬三千九百七十公斤，交甲○○運往大陸東筦地區銷
      售，然被告將貨物變賣後，竟以貨物尚未銷售云云，加以推託，遲未與陳允棟
      結算，嗣陳允棟發覺有異，與友人陳合祥、王德睿前往大陸察看貨物，被告乃
      將庫存廢皮料約一萬二千二百一十六公斤交予陳允棟，冒稱為陳允棟之前交付
      之貨物云云，以資搪塞等情，迭據告訴人陳允棟於原審偵審中指訴在卷，核與
      證人陳合祥、王德睿分別在原審偵審時證述渠等陪同告訴人前往大陸東筦地區
      查貨之情節相符，此外並有宥星皮業有限公司出貨單一紙、被告簽發之本票七
      張、告訴人向被告領回之碎皮照片六張附卷可稽。
（二）被告雖辯稱：伊只是幫陳允棟送貨，不是和陳允棟合夥，貨物當時並沒有賣出
      去，一部份已經還給陳允棟，另外一部份被伊扣下來抵償陳允棟欠伊的運費云
      云，然與前揭事證均有不符。再者，本件貨物出門，係由告訴人以宥星皮業有
      限公司之名出具出貨單，交予被告領貨完畢，有出貨單一紙在卷可考，被告復
      自承：運送沒有簽契約等語（見原審八十九年十二月二十九日筆錄），此與商
      場上之運送作業，多由運送人一方出具提單或收據予托運人收執之慣例有違，
      是被告所辯，伊是幫陳允棟送貨，不是合夥云云，與商業習性不符，不能採信
      。佐以證人王德睿在原審偵審時迭稱：「（問：當天到倉庫驗貨時，陳允棟與
      甲○○就運費如何負擔，雙方有無談論？）完全沒有，甲○○只有說你的貨全
      在這裡；當時甲○○沒有說陳允棟欠他運費」等語（見八十九年度他字第一五
      二０號卷第五十五頁反面、原審九十年一月十五日筆錄），衡情如被告遭告訴
      人積欠運費，豈有在告訴人與證人往討本件貨物時，不加催索運費之理？足見
      被告所辯：雙方係運送，非合夥云云，為臨訟卸責之詞，不足採信。
（三）被告又辯稱：貨沒有賣掉，有四十多萬元的貨放在大陸，一部份已經退回去給
      陳允棟，一部份用來抵運費云云（見原審八十九年十二月二十九日筆錄），並
      提出拍攝皮貨存放倉庫內之錄影帶、光碟片為證。惟查，本件雙方關係應係合
      夥，而非運送一節，已如前述，是被告所辯將部分貨物抵充運費云云，已嫌無
      稽。再者，證人陳合祥於原審到庭證稱：伊陪陳允棟到大陸看貨才知道這件事
      ，伊也從事碎皮買賣，陳允棟向甲○○倉庫中領回來的貨是被切割處理過的廢
      材，且陳允棟叫貨的工廠出的貨只有米色、黑色、藍色，但陳允棟領回來的貨
      ，從照片中就可以看出不止這三個顏色，品質也不對，貨量也減少，這些或剩
      下的都是比較沒價值的部分，有一部份還是豬皮等語（見原審九十年一月三日
      筆錄），證人王德睿亦證稱：伊業務上的經驗就可以分辨（甲○○交給陳允棟
      的貨不是原來的貨），因為陳允棟叫的貨是做汽車沙發一類裁剪所剩的碎料，
      會有大有小，但伊和陳允棟去看的貨都只剩小塊的，顯然是經過篩檢的等語（
      見原審九十年一月十五日筆錄），此外並有告訴人領回之碎皮照片六張附於偵
      查卷可稽。亦足見被告交還告訴人之皮貨，並非告訴人原先交付之貨物。不僅
      如此，證人王德睿在偵查中經檢察官質以：除了載走的貨，倉庫中還留有陳允
      棟其他的貨嗎？答稱：沒有。稍後並補稱：他只有說你的貨完全在這裡等語（
      見八十九年他字第一五二０號卷第五十四頁反面、第五十五頁反面），在原審
      審理時經詢以：你和陳允棟到大陸時，甲○○有無指明哪些皮革是陳允棟的貨
      時，亦稱：有，他說全部都在那裡等語（見原審九十年一月十五日筆錄）。是
      被告對陳允棟交付之貨物去向，既無合理說明，一味搪塞。自可認其所辯：陳
      允棟交付的貨還在云云，乃係卸責之詞，並不足採。從而被告提出之錄影帶、
      光碟片中，雖有皮貨存放倉庫之影像，顯難證明該存放倉庫之皮貨即為陳允棟
      之物，應不足採為有利被告之認定。
（四）被告收受告訴人交付之碎皮後運往大陸，即將之變賣一空，此後諸多搪塞，迄
      今未能交代貨物流向，復將前約一口推翻，均如前述，顯見其自始並無履約之
      意，其主觀上具有詐欺之不法意圖，甚為明顯。
（五）綜上所述，顯見被告上揭所辯均屬圖卸刑責之詞，應均不足採。其右揭罪證明
      確，犯行堪以認定。
二、核被告甲○○所為，係犯刑法第三百三十九條第一項之詐欺取財罪。原審本同上
    之見解，適用刑法第二條第一項前段、第三百三十九條第一項、修正後刑法第四
    十一條第一項前段，罰金罰鍰提高標準條例第一條前段、第二條，審酌被告之品
    行尚佳，其詐欺之手段甚為可議，被害人陳允棟所受之損失，及被告犯後並未坦
    承犯行，惟已與陳允棟達成和解等一切情狀，量處有期徒刑四月，又以被告甲○
    ○行為後，刑法第四十一條第一項業於九十年一月四日修正，將原犯最重本刑為
    三年以下有期徒刑以下刑之罪，而受六月以下有期徒刑或拘役之宣告，因身體、
    教育、職業或家庭之關係，執行顯有困難者，得以一元以上三元以下折算一日，
    易科罰金之規定，修正為「犯最重本刑為五年以下有期徒刑以下刑之罪，而受六
    個月以下有期徒刑或拘役之宣告，因身體、教育、職業、家庭之關係或其他正當
    事由，執行顯有困難者，得以一元以上三元以下折算一日，易科罰金」，並於九
    十年一月十日由總統公布施行，於同年一月十二日生效。經依新舊法比較結果，
    以新法對被告較為有利，應依刑法第二條第一項前段規定，適用修正後之法律，
    對上述所處之刑，諭知如易科罰金，以三百元折算一日之折算標準，認事用法均
    無不合，量刑亦無不當，被告上訴意旨仍執陳詞否認犯罪，指摘原判決不當，為
    無理由，應予駁回。至台灣桃園地方法院檢察署檢送該署九十年度偵字第二０四
    一號詐欺案件，認被告對被害人乙○○亦犯有詐欺取財罪行移送原審併辦部分，
    因二案犯罪時間相去達一年半有餘，尚難認定兩案間具有連續犯裁判上一罪之關
    係，業經原審退由檢察官另行偵查，檢察官於本院辯論終結後再就此部份移送本
    院併辦，本院就此併辦案件，基於同上之理由，應退由檢察官另行偵查，併予敘
    明。
據上論斷，應依刑事訴訟法第三百六十八條，判決如主文。
本案經檢察官周誠南到庭執行職務。
中      華      民      國    九十二    年      十      月    三十      日
                              臺灣高等法院刑事第二庭
                                  審判長法  官  蔡  長  溪
                                        法  官  林  俊  益
                                        法  官  楊  貴  志
右正本證明與原本無異。
不得上訴。
                                        書記官  胡      儀
中      華      民      國    九十二    年     十一     月      四      日
附錄：本案論罪科刑法條全文
中華民國刑法第三百三十九條第一項
 (普通詐欺罪)
意圖為自己或第三人不法之所有，以詐術使人將本人或第三人之物交付者
，處五年以下有期徒刑、拘役或科或併科一千元以下罰金。
以前項方法得財產上不法之利益或使第三人得之者，亦同。
前二項之未遂犯罰之。


司法院資訊處製作；財團法人民間司法改革基金會備份。
